【裁判字號】    97,訴,467
【裁判日期】    970709
【裁判案由】    強盜
【裁判全文】
臺灣桃園地方法院刑事判決               97年度訴字第467號
公  訴  人  台灣桃園地方法院檢察署檢察官
被      告  甲○○
                    之3號
指定辯護人  本院公設辯護人丙○○
上列被告因強盜案件，經檢察官提起公訴（96年度偵字第28233
號），本院判決如下︰
    主  文
甲○○竊盜，處有期徒刑陸月，如易科罰金，以新台幣壹仟元折
算壹日。
    事  實
一、甲○○意圖為自己不法之所有，於民國九十六年十一月十日
    上午十一時三十分許，在龍潭鄉公有市場內桃園縣龍潭鄉○
    ○路一０二巷十七號前，趁市場人潮擁擠，徒手竊取乙○○
    所有，放置於其右側褲口袋內之皮夾一只（內含新台幣一千
    三百元、郵局提款卡一張、慶豐銀行提款卡一張、7-11  i-
    cash卡一張），於得手後欲離去之際，為乙○○發現，乙○
    ○隨即抱住甲○○防止其逃離，甲○○為求掙脫，竟徒手捶
    打乙○○之左臉及左肩（傷害部分未據告訴）。嗣經員警據
    報前往處理，將甲○○當場逮捕，因而查獲上情。
二、案經桃園縣政府警察局龍潭分局報請台灣桃園地方法院檢察
    署檢察官偵查後起訴。
    理  由
一、證據能力：按被告以外之人於審判外之言詞或書面陳述，除
    法律有規定者外，不得作為證據；被告以外之人於偵查中向
    檢察官所為之陳述，除顯有不可信之情況者外，得為證據，
    刑事訴訟法第一百五十九條第一項、第一百五十九條之一第
    二項分別定有明文。被告甲○○辯稱證人乙○○於偵查中之
    證述無證據能力云云。經查，證人乙○○於檢察官前所為之
    證述，業經具結，亦無何顯有不可信之情況，且於本院審判
    程序中經交互詰問，已保障被告之交互詰問權，依前揭法條
    ，自應有證據能力。
二、訊據被告甲○○矢口否認有何強盜犯行，辯稱並未竊取乙○
    ○之物云云。經查：
  (一)證人乙○○於偵查中結證稱：當時我與我女兒在逛街，我皮
    包放在右口袋內，被告原本走在我前方，後來他停住，手往
    我口袋內拿，並把皮夾從我口袋中取出，我就抱住他並問他
    為何偷我皮夾，我從後面抱住他後，他用手把我撐開後，並
    回頭動手打我臉頰及肩膀，我沒有去驗傷，因為只是有些紅
    腫，後來我就雙手抓住他，周遭的民眾也有幫忙我抓住他，
    後來警察就來了（見偵查卷第三０頁）；於本院證稱：（問
    ：如何確定你的皮包是被告所偷？）因為當時被告的手還在
    我的旁邊，我馬上就感覺到。當時我皮包是放在褲子右邊口
    袋，我當時是穿運動褲；被告的手已經拿到我的皮包，所以
    我就抱住他；我是請旁邊的人報警，我抱住他不久，警察就
    來了等語明確（見本院九十七年六月二十五日審判筆錄第三
    、五頁），此外，乙○○之皮夾係被告經帶回警局後，由被
    告自其自己之袖子中拿出交給警方，當時被告之衣袖係有束
    口等情，業據證人即對被告進行詢問之警員丁○○證述屬實
    （見本院九十七年六月十一日審判筆錄第五頁），並有有本
    院就被告警詢錄音之勘驗筆錄在卷可稽（見本院勘驗筆錄）
    ，綜合上情，足認證人乙○○證稱被告於前揭時、地竊取其
    皮夾一情，堪認屬實。
  (二)被告雖辯稱該皮夾係乙○○塞進其衣袖內云云。然查，被告
    與乙○○素不相識，業據證人乙○○證述屬實（見本院九十
    七年六月二十五日審判筆錄第五頁），乙○○自無無故誣陷
    被告之理。況依被告所述，係於警員對其問話打開手銬時，
    其方發現皮夾在其身上，當時皮夾從其左袖口掉出云云（見
    本院九十七年六月二十五日審判筆錄第十頁），如該皮夾誠
    如被告所辯，係乙○○塞入其衣袖，豈有自在市場內與乙○
    ○扭打至被帶到警局時，被告對其衣袖被塞有皮夾一事均未
    發覺之理，是被告所辯，顯無足採。
  (三)按刑法第三百二十九條準強盜罪之規定，將竊盜或搶奪之行
    為人為防護贓物、脫免逮捕或湮滅罪證而當場施強暴、脅迫
    之行為，視為施強暴、脅迫使人不能抗拒而取走財物之強盜
    行為，乃因準強盜罪之取財行為與施強暴、脅迫行為之因果
    順序，雖與強盜罪相反，卻有時空之緊密連接關係，以致竊
    盜或搶奪故意與施強暴、脅迫之故意，並非截然可分，而得
    以視為一複合之單一故意，亦即可認為此等行為人之主觀不
    法與強盜行為人之主觀不法幾無差異；復因取財行為與強暴
    、脅迫行為之因果順序縱使倒置，客觀上對於被害人或第三
    人所造成財產法益與人身法益之損害卻無二致，而具有得予
    以相同評價之客觀不法。故擬制為強盜行為之準強盜罪構成
    要件行為，雖未如刑法第三百二十八條強盜罪之規定，將實
    施強暴、脅迫所導致被害人或第三人不能抗拒之要件予以明
    文規定，惟必於竊盜或搶奪之際，當場實行之強暴、脅迫行
    為，已達使人難以抗拒之程度，其行為之客觀不法，方與強
    盜行為之客觀不法相當，而得與強盜罪同其法定刑（司法院
    釋字第六三０號解釋理由書參照）。故刑法第三百二十九條
    擬制為強盜罪之強暴、脅迫構成要件行為，乃指達於使人難
    以抗拒之程度者而言。依證人乙○○證稱：當時被告是背對
    我，我雙手抱住他之後，他想要雙手掙開，並且有掙脫，之
    後他就轉身捶我的左臉頰及左肩，當時我沒有閃躲，但我有
    還擊，我就衝過去用膝蓋去頂他，然後再緊緊的環抱住他，
    不讓他掙脫等語（見本院九十七年六月二十五日審判筆錄第
    四頁），被告雖有捶打乙○○，然乙○○亦有還擊，且於還
    擊後復緊緊抱住被告，顯見乙○○並未因被告之強暴行為而
    達於不能抗拒之程度。按諸前開司法院解釋，被告之行為與
    刑法第三百二十九條之準強盜罪尚屬有間，應僅成立竊盜罪
    。
  (四)綜上，被告所辯不足採信，本件事證明確，被告犯行堪予認
    定，應依法論科。
三、核被告所為，係犯刑法第三百二十條第一項之竊盜罪。檢察
    官起訴書漏未斟酌被告當場實行之強暴行為，並未達使乙○
    ○難以抗拒之程度，而認被告係犯刑法第三百二十九條之準
    強盜罪，尚有未洽，惟其基本事實同一，本院自應予審理，
    並變更其起訴法條。爰審酌被告之素行，併其犯罪之動機、
    目的、手段方式、所生危害，犯後為求掙脫，竟徒手捶打乙
    ○○之左臉及左肩（傷害部分未據告訴），事後一再飾詞否
    認等一切情狀，量處如主文所示之刑，並諭知易科罰金之折
    算標準。
據上論斷，應依刑事訴訟法第二百九十九條第一項前段、第三百
條，刑法第三百二十條第一項、第四十一條第一項前段，刑法施
行法第一條之一第一項、第二項前段，判決如主文。
本案經檢察官林安紜到庭執行職務。
中    華    民    國    97    年    7     月    9     日
                  刑事第一庭審判長法  官  曾淑華
                                  法  官  朱美璘
                                  法  官  王耀興
以上正本證明與原本無異。
如不服本判決，應於判決送達後10日內向本院提出上訴狀（應附
繕本），其未敘述上訴理由者，應於上訴期間屆滿後20日內補提
理由書狀於本院，上訴於臺灣高等法院。
                                  書記官  劉晨輝
中    華    民    國    97    年    7     月    13    日
附錄本案論罪科刑法條全文
刑法第320 條
意圖為自己或第三人不法之所有，而竊取他人之動產者，為竊盜
罪，處五年以下有期徒刑、拘役或五百元以下罰金。
意圖為自己或第三人不法之利益，而竊佔他人之不動產者，依前
項之規定處斷。
前二項之未遂犯罰之。


司法院資訊處製作；財團法人民間司法改革基金會備份。
